【裁判字號】    92,交聲,473
【裁判日期】    921231
【裁判案由】    聲明異議
【裁判全文】
臺灣臺南地方法院交通事件裁定                    九十二年度交聲字第四七三號
    移
    受處分人
    即異議人  甲○○
右列受處分人因違反道路交通管理處罰條例案件，對於交通部公路總局嘉義區監理所
台南監理站民國九十二年八月十五日所為之裁決處分（處分案號：嘉監南字第裁七四
—Ｓ00000000號）聲明異議，本院裁定如左：
    主  文
異議駁回。
    理  由
一、聲明異議意旨略以：如附件聲明異議狀所載。
二、按汽車（含機器腳踏車）駕駛人，駕駛汽車經測試檢定有酒精濃度超過規定標準
    者，處新臺幣一萬五千元以上六萬元以下罰鍰，並當場移置保管其車輛及吊扣其
    駕駛執照一年，道路交通管理處罰條例第三十五條第一項第一款定有明文。又汽
    車駕駛人，有飲用酒類或其他類似物後其吐氣所含酒精濃度超過每公升０．二五
    毫克或血液中酒精濃度超過百分之０．０五以上者，不得駕車，道路交通安全規
    則第一百十四條第二款亦規定甚明。
三、經查：
    （一）本件受處分人即異議人甲○○係於民國九十二年七月三十一日凌晨一時十
          分許，騎乘車號ＷＤＮ─０２３號輕型機車在行至台南市○○路與大成路
          口時，因未戴安全帽而經警攔停，並索閱相關證件時發現異議人講話有酒
          味，乃當場測試其吐氣所含酒精濃度竟高達每公升０．三一毫克，遂予當
          場製單舉發等情，有台南市警察局南市警交字第Ｓ00000000號舉
          發違反道路交通管理事件通知單及異議人吐氣所含酒精濃度測試結果單影
          本各一紙在卷可稽，並經證人即本件舉發員警湯新民到庭陳證：「（問：
          本件是否你告發的，情形如何？）是我告發的，當時我先在生產路與大同
          路口執行路檢勤務，路檢勤務執行完畢後要回轄區作巡邏勤務時，當時我
          們警車行經國民路與大成路口，看見受處分人甲○○未戴安全帽獨自一人
          騎駛該輛ＷＤＮ─○二三號機車由南向北走國民路再左轉大成路，異議人
          在左轉大成路該轉角時被我們警車攔下，當時我們見他未戴安全帽向他索
          取證件時，發覺他講話時有酒味，然後我們就問他說有無喝酒，他說有喝
          酒，我們就向他作酒測，酒測結果發覺他的測試值高達○．三一」、「當
          時異議人是騎機車行駛當中被我們在國民路左轉大成路的路口攔下，所以
          異議人確實有酒後駕車的行為」等語綦詳（見本院九十二年九月二十三日
          訊問筆錄），而異議人亦坦承有自九十二年十一月三十日晚間十一、二時
          許飲酒，並於右開時、地為警測得其吐氣所含酒精濃度已高達前開數值並
          製單舉發之事實，參諸執勤警員係依法執行公務，與異議人並不相識，素
          無怨隙，苟非實情，自無須恣意誣攀之理。而且警員執行公務本身受行政
          懲處責任之監督，到庭具結作證更以刑罰擔保其真實性，警員應無甘冒行
          政懲處及刑法偽證罪責任而刻意誣陷之必要。因此，可信賴員警湯新民前
          開陳證為真實。
    （二）異議人雖辯稱：當初是其騎該輛ＷＤＮ─０２３號機車載太太到竹篙厝找
          朋友喝酒，喝完酒後由太太騎該輛機車載其準備返家，是在騎到國民路與
          大成路口時，因喝酒問題與其太太發生爭吵，其太太就將機車放在原地留
          下伊本人，自行走一段路後搭計程車回家，其並無騎車之行為云云。惟按
          法院受理交通異議案件，乃是對於交通舉發行政處分審查其是否違法，本
          質上屬於行政爭訟過程，與普通法院審理刑事案件之原則不同。其舉證責
          任之原理，非如刑事案件中，應超越任何合理懷疑始可為有罪判決者之嚴
          格程度。其舉證責任之原理，應與民事訴訟相類似，除有特別規定外，基
          本上準用民事訴訟法，由國家機關與人民二造，各自履行其主觀之舉證責
          任，在過程中各自提出證據；若窮盡各種證據方法，待證結果仍有不明時
          ，則由客觀之舉證責任危險分配原則，決定國家機關與人民二造何人應受
          敗訴危險。此參酌行政訴訟法第一百三十六條規定準用民事訴訟法第二百
          七十七條自明。查原裁決機關交通部公路總局嘉義區監理所台南監理站，
          裁決異議人甲○○有駕駛機車經檢測有酒精濃度超過規定標準情形之違規
          情事，乃引據舉發單及前開酒測結果單為證。而查警員湯新民本身直接見
          聞異議人有酒後駕駛前揭機車之事實經過，對事實最為明瞭，又經以行政
          及刑事責任擔保其真實性，且舉發當時所記載違規人酒後駕駛車輛之違規
          情節又與事實相符等等各項因素，綜合認定其陳述為可採信。異議人就其
          指稱舉發員警舉發有誤乙節，既未能提供積極之確實證據足資證明值勤員
          警確有捏造事實違法取締之情事，從而異議人前開所辯，要係卸責之詞，
          自無可採。
    （三）本件異議人有於右述時、地，駕駛機車經測試檢定有酒精濃度超過規定標
          準情形之事實，既可認定，則移送機關即交通部公路總局嘉義區監理所台
          南監理站據此引用前開道路交通管理處罰條例第三十五條第一項第一款規
          定，而裁處異議人罰鍰新臺幣一萬五千元並吊扣其駕駛執照一年，於法並
          無不當，異議人異議為無理由，應予駁回。
四、據上論斷，應依道路交通案件處理辦法第十九條，裁定如主文。
中      華      民      國      九十二    年    十二    月    三十一    日
                                  臺灣臺南地方法院交通法庭
                                      法  官    張  瑛  宗
右正本證明與原本無異
如不服本裁定應於送達後五日內向本院提出抗告狀
                                      書記官    陳  志  德
中      華      民      國      九十三    年      一    月      二      日


司法院資訊處製作；財團法人民間司法改革基金會備份。
